【裁判字號】    99,交上訴,67
【裁判日期】    990728
【裁判案由】    過失致死
【裁判全文】
臺灣高等法院刑事判決                99年度交上訴字第67號
上  訴  人
即  被  告  甲○○
上列上訴人因過失致死案件，不服臺灣板橋地方法院中華民國99
年3月25日99年度交訴字第6號第一審判決（起訴案號：臺灣板橋
地方法院檢察署98年度偵字第26507、34255、34279號），提起
上訴，本院判決如下：
    主    文
上訴駁回。
甲○○緩刑肆年，並應向被害人家屬乙○○、丙○○支付如附表
所示金額之損害賠償。
    事    實
一、甲○○以駕駛營業半聯結車載運砂石為業，為從事駕駛業務
    之人。甲○○於民國98年9月23日上午5時26分許，駕駛車牌
    號碼517-AN號營業半聯結車，並附掛車牌號碼CY-31號子車
    ，沿臺北縣五股鄉○○路○段往更寮方向行駛，途經中興路3
    段與成泰路1段98巷交岔路口附近，本應注意轉彎車應讓直
    行車先行，並應注意車前狀況，隨時採取必要之安全措施，
    而當時天候晴，日間自然光線，柏油路面乾燥，無缺陷，亦
    無障礙物，視距良好，並無不能注意之情事，竟疏於注意，
    貿然右轉，適張士榮騎乘車牌號碼MCH-578號重型機車自同
    向車道右側直行駛抵該處，閃避不及，遭甲○○駕駛之車輛
    碰撞後，捲入附掛子車，致受有胸腹腔內出血等傷害，於同
    日上午5時55分許因呼吸性休克死亡。甲○○肇事後，而於
    警員尚不知何人肇事之前，其向臺北縣政府警察局蘆洲分局
    交通分隊警員至現場時，當場承認為肇事人。
二、案經張士榮之配偶乙○○訴由臺北縣政府警察局蘆洲分局報
    請臺灣板橋地方法院檢察署檢察官偵查起訴。
    理    由
壹、程序方面：
    本院以下援引之證據資料，其中關於刑事訴訟法第164條第2
    項規定，證物如為文書部分，係屬證物範圍。該等可為證據
    之文書，已經依法踐行調查證據之程序，即提示或告以要旨
    ，自具有證據能力。再者，有關被告以外之人於審判外之書
    面陳述，被告及檢察官均不爭執其證據能力，本院審酌該等
    書面作成時之狀況，認並無不宜作為證據之情事，依刑事訴
    訟法第159條之5第2項規定，自得作為證據。
貳、實體方面：
一、上開事實，業據被告於警詢、偵查、原審及本院審理時坦承
    不諱（偵查卷第13至15、52頁；原審卷第30頁背面；本院卷
    第42頁），並有道路交通事故現場圖、道路交通事故調查報
    告表、現場照片、車損照片在卷為憑（偵查卷第9至12、18
    至38頁）。參諸被害人張士榮遭被告駕駛之車輛碰撞後，捲
    入附掛子車，致受有胸腹腔內出血等傷害，並因呼吸性休克
    死亡等事實，此有行政院衛生署臺北醫院診斷證明書、臺灣
    板橋地方法院檢察署勘驗筆錄、檢驗報告書、相驗屍體證明
    書各1件附卷可資佐證（相驗卷第44、48、50至55、63頁）
    。再者，本件交通事故經送鑑定結果，認定被告駕駛營業半
    聯結車，右轉時未注意車前狀況，追撞前方直行之機車，為
    肇事原因，有臺灣省臺北縣區車輛行車事故鑑定委員會98年
    12月2日北縣鑑字第981528號鑑定意見書存卷為憑（偵查卷
    第57至59頁）。足認被告自白與事實相符。
二、按汽車行駛時駕駛人應注意車前狀況，並隨時採取必要之安
    全措施。又汽車行駛至交岔路口，轉彎車應讓直行車先行。
    道路交通安全規則第94條第3項、第102條第1項第7款分別定
    有明文。查被告駕駛上開自小客車行經市區道路上，應注意
    上開安全規定，且依當時天候晴，日間自然光線，柏油路面
    乾燥，無缺陷，亦無障礙物，視距良好等情，有道路交通事
    故調查報告表（一）附卷可佐（偵查卷第11頁）。是被告並
    無不能注意情事，竟疏未注意，導致發生本案車禍事故，自
    有過失甚明。參諸被害人張士榮確因本件車禍受有胸腹腔內
    出血等傷害，並因呼吸性休克死亡等事實，足認被告之過失
    行為與被害人張士榮之死亡結果間，應有相當因果關係。準
    此，本件事證明確，被告駕車過失致人於死之犯行，足堪認
    定。
三、查被告以駕駛營業半聯結車載運砂石為業，係從事業務之人
    。核其所為，係犯刑法第276條第2項之業務過失致死罪。被
    告肇事後，而於尚不知何人肇事之前，其向臺北縣政府警察
    局蘆洲分局交通分隊警員至現場時，當場承認為肇事人，有
    臺北縣政府警察局蘆洲分局道路交通事故肇事人自首情形紀
    錄表1件在卷為憑（偵查卷第40頁），嗣並接受裁判，合於
    自首之要件，爰依刑法第62條前段規定，減輕其刑。
四、原審同此認定，因依刑法第276條第2項、第62條前段，刑法
    施行法第1條之1各規定，於審酌被告從事駕駛業務，本應善
    盡駕駛人之注意義務，仍因駕車疏誤而肇事，致被害人張士
    榮枉送性命，情節重大，惟念其犯後坦承犯行，態度尚佳，
    兼衡其素行、智識程度，等一切情狀，量處有期徒刑1年10
    月。核其認事用法，並無違誤，量刑堪稱允洽。被告上訴意
    旨，指摘原判決量刑過重，為無理由，應予駁回。
五、被告曾因故意犯罪受有期刑以上刑之宣告，但於執行完畢後
    ，5年內未曾因故意犯罪受有期刑以上刑之宣告，有本院被
    告前案紀錄表在卷可稽（本院卷第14至15頁）。偶因一時失
    察，致罹刑章，惡性非重，嗣於犯後坦承犯行，並於本院審
    理時與告訴人即被害人乙○○達成和解，賠償被害人乙○○
    、丙○○各新臺幣50萬元，告訴人亦表明願意給予被告緩刑
    （本院卷41頁背面）。職是，本院認其經此偵審程序及處刑
    ，日後應有所警惕，諒無再犯之虞，因認其所受上開刑之宣
    告，以暫不執行為適當，併予宣告緩刑4年，以勵自新。而
    緩刑宣告，得斟酌情形，命犯罪行為人向被害人支付相當數
    額之財產或非財產上之損害賠償，刑法第74條第2項第3款定
    有明文。經查：
（一）本件被告已於本院審理時承諾願以附表所示方式，陸續賠
      償被害人之損害，雙方並達成和解，本院考量被害人權益
      保障，認於被告緩刑期間課予上開條件負擔，應屬適當，
      爰另依刑法第74條第2項第3款規定，宣告命被告應向被害
      人家屬乙○○、丙○○給付上開賠償，給付方式詳如附表
      所示。
（二）本院並諭知被告如不履行上開損害賠償，且情節重大，足
      認原宣告之緩刑難收其預期效果，而有執行刑罰之必要者
      ，依刑法第75條之1第1項第4款規定，得撤銷其緩刑宣告
      ，附此敘明。
據上論斷，應依刑事訴訟法第368條，刑法第74條第1項、第2項
第3款，判決如主文。
本案經檢察官吳茂松到庭執行職務。
中    華    民    國    99    年    7     月    28    日
                  刑事第五庭審判長法  官  高明哲
                                  法  官  劉秉鑫
                                  法  官  林洲富
以上正本證明與原本無異。
如不服本判決，應於收受送達後10日內向本院提出上訴書狀，其
未敘述上訴之理由者並得於提起上訴後10日內向本院補提理由書
（均須按他造當事人之人數附繕本）「切勿逕送上級法院」。
                                  書記官  廖鴻勳
中    華    民    國    99    年    7     月    28    日
附表
┌──────────────────────────┐
│                 給付對象與方式：單位新臺幣         │
├──────────────────────────┤
│被告甲○○應各給付被害人家屬乙○○、丙○○50萬元，給│
│付方式：自民國99年8月7日開始給付，前2個月按月於每月7│
│日，各給付2萬元予被害人家屬乙○○、丙○○；其餘46個 │
│月，按月於每月7日各給付1萬元予被害人家屬乙○○、張勝│
│安，直至全部清償之日止，如其中1期不給付，視為全部到 │
│期。                                                │
└──────────────────────────┘
附錄：本案論罪科刑法條全文
刑法第276條
因過失致人於死者，處2年以下有期徒刑、拘役或2,000元以下罰
金。
從事業務之人，因業務上之過失犯前項之罪者，處5年以下有期
徒刑或拘役，得併科3,000元以下罰金。

司法院資訊處製作；財團法人民間司法改革基金會備份。
